【裁判字號】    98,司執消債更,629
【裁判日期】    990524
【裁判案由】    更生事件
【裁判全文】
              臺灣高雄地方法院民事裁定
聲 請 人即
債  務  人  黃龔慧婷
相 對 人即
債  權  人  台北富邦商業銀行股份有限公司
法定代理人  韓蔚廷
債  權  人  兆豐國際商業銀行股份有限公司
法定代理人  王榮周
債  權  人  花旗(台灣)商業銀行股份有限公司
法定代理人  利明
債  權  人  澳商澳盛銀行集團股份有限公司台北分公司
法定代理人  經天瑞
債  權  人  臺灣中小企業銀行股份有限公司
法定代理人  羅澤成
債  權  人  三信商業銀行股份有限公司
法定代理人  廖君澤
債  權  人  元大商業銀行股份有限公司
法定代理人  顏慶章
債  權  人  萬泰商業銀行股份有限公司
法定代理人  盧正昕
債  權  人  中國信託商業銀行股份有限公司
法定代理人  麥克迪諾馬
債  權  人  誠第二資產管理股份有限公司
法定代理人  王裕南
債  權  人  遠東國際商業銀行股份有限公司
法定代理人  洪信德
債  權  人  大眾商業銀行股份有限公司
法定代理人  陳健平
上列當事人聲請消費者債務清理事件，本院裁定如下：
    主  文
債務人所提如附件所示之更生方案應予認可。
    理  由
一、按債務人有薪資、執行業務所得或其他固定收入，法院認更
    生方案之條件公允者，得不經債權人會議可決，逕依債務人
    之聲請或依職權以裁定認可更生方案；法院為認可之裁定時
    ，因更生方案履行之必要，對於債務人在未依更生條件全部
    履行完畢前之生活程度，得為相當之限制，消費者債務清理
    條例第64條第1項、第62條第2項分別定有明文。
二、本件聲請人聲請更生，業經本院以98年度消債更字第124 號
    裁定開始更生程序在案，有上開裁定一份在卷可佐。查聲請
    人自每月所得各為新台幣（下同）為17,280元，有其民國（
    下同）98年7 月至11月份薪資袋在卷足憑。參酌聲請人所提
    如附件所示之更生方案，聲請人以每一個月為1 期，共分96
    期、每期清償6, 000元，合計576,000 元，於每月15日依附
    表所示之每期清償金額，分別電匯給各債權人，清償成數已
    達本件無擔保及無優先權債權總額1,628,282 元，約35.37%
   （ 計算式：576,0 00元÷1,628,282 元＝0.3537），債權人
    之債權已獲相當程度之清償。次查以高雄市99年度最低生活
    費用標準每人每月11,309元為準，加計聲請人尚須與配偶共
    同負擔其一名未成年子女之扶養費用，本院參審聲請人與其
    配偶之資力，聲請人之配偶95、96年度綜合所得稅各類所得
    資料清單，其95、96年收入分別為364,000 元及300,000 元
    ，是以，上開扶養費用應由聲請人分擔三分之一，聲請人之
    配偶分擔三分之二始屬合理，故聲請人所需負擔之最低生活
    費用約為15,079元（計算式：11,309元＋11,309×1/3＝15,
    079 元）。惟查，聲請人之收入17,280元扣除所提更生方案
    之每個月清償6,000 元，其餘額為11,280元，已低於上開15
    ,079元之標準。且聲請人經本院通知，請其重擬定更生方案
    後，亦迅予重新提出延長更生期限為8 年之更生還款方案併
    提高清償成數及金額等情，當屬已盡其最大誠意及能力而為
    清償。綜上，本院認其條件核屬公允、適當且可行，且又查
    無同條例第63條所定不應認可之消極事由存在，爰不經債權
    人會議可決，予以認可該更生方案。
三、再查，聲請人名下雖有座落於高雄市○○區○○段二小段51
    2 號地號土地，及其上同段44建號房屋即門牌號碼：高雄市
    ○○區○○路151 巷75弄5 之3 號，惟該不動產價值分別依
    公告現值及課稅現值僅661,450元「計算式為：464,350元（
    土地部分）＋197,100 元（建物部分）＝661,450 元」，且
    已設定最高限額抵押權予兆豐國際商業銀行股份有限公司，
    據該抵押權人向本院陳報債務人未清償擔保債權尚有821,35
    7 元，此有聲請人提出財產及收入狀況說明書、財政部高雄
    市國稅局財產歸屬資料清單、土地及建物登記第一類謄本、
    兆豐國際商業銀行股份有限公司債權陳報狀在卷可稽。而按
    消費者債務清理條例第64條第2 項規定，有下列情形之一者
    ，法院不得為前項之認可：其中第三款，無擔保及無優先權
    債權受償餘額，顯低於法院裁定開始更生程序時，依清算程
    序所得受償之總額。其立法目的係以債務人將來有繼續性及
    反覆性收入之望為前提，鼓勵債務人利用更生程序，避免清
    算程序，無非在於更生程序對於債權人可獲較高之清償額度
    ，亦即所謂之清算價值保障原則，寓有給予債務人期待依更
    生方案清償完畢後，有重新出發而得更生重建之機會。是以
    ，審酌如附件所示之更生方案，無擔保及無優先權債權受償
    總額合計576,000 元，明顯高於依清算程序所得受償之總額
    ，已符合上開規定之意旨，併予敘明。
四、末查，以聲請人目前之信用，已殊難再有向他人貸款之機會
    ，且考量其收入並不豐厚，預留供其使用之必要生活費用已
    低於內政部社會司所公佈其居住地高雄市之99年度最低生活
    費11,309元之標準，自無多餘金錢及能力供其揮霍或奢侈、
    浪費之可能，復以聲請人將長時期履行債務義務，當需努力
    工作，以期待將來重新出發，並藉此改善其消費習慣，故本
    院認無限制其生活程度之必要。又聲請人如附件之更生方案
    既經本院認可，聲請人應即自行與各債權人連繫，儘速依更
    生方案之條件清償債務，乃屬當然。
五、爰依消費者債務清理條例第64條第1 項裁定如主文。
六、如不服本裁定，應於本裁定送達後10日內，以書狀向本院司
    法事務官聲明異議。
中    華    民    國    99    年    5     月   24    日
              民事執行處    司法事務官

司法院資訊處製作；財團法人民間司法改革基金會備份。
